臺灣高等法院刑事裁定
110年度抗字第990號
抗  告  人  
（即被告）  林凡  




上列抗告人即被告因毒品危害防制條例案件，不服臺灣臺北地方
法院110年度聲字第741號，中華民國110年5月19日裁定，提起抗
告，本院裁定如下：
    主  文
抗告駁回。                                           
    理  由
一、抗告人即被告甲○抗告意旨略以：靜態因子內之臨床評估一
    大項評分，提起疑義，緣戒治人甲○所犯都只有施用第二級
    毒品，並無施用過第一級毒品，並無所謂多重施用，靜脈注
    射，也無食用精神科藥物，再怎麼樣臨床評估也不可能達24
    分，導致靜態因子相加為54分，應不施以強制戒治處分等云
    云。
二、按觀察、勒戒後，檢察官或少年法院（地方法院少年法庭）
    依據勒戒處所之陳報，認受觀察、勒戒人無繼續施用毒品傾
    向者，應即釋放，並為不起訴之處分或不付審理之裁定；認
    受觀察、勒戒人有繼續施用毒品傾向者，檢察官應聲請法院
    裁定或由少年法院（地方法院少年法庭）裁定令入戒治處所
    強制戒治，其期間為6個月以上，至無繼續強制戒治之必要
    為止，但最長不得逾1年，毒品危害防制條例第20條第2項定
    有明文。次按有無繼續施用毒品傾向之評估標準，並非完全
    以受勒戒人勒戒後之結果為準，勒戒前之各種情況，仍應作
    為評估之依據。依勒戒處所評分說明手冊規定，係以前科紀
    錄與行為表現、臨床評估、社會穩定度，三項合併計算分數
    ，每一大項皆有靜態因子與動態因子。而關於有無繼續施用
    毒品傾向之評估標準，法務部因應毒品危害防制條例之修正
    及民國109年11月18日最高法院刑事大法庭109年度台上大字
    第3826號裁定意旨，業於110年3月26日以法矯字第11006001
    760號函修正頒布「有無繼續施用毒品傾向評估標準紀錄表
    」、「有無繼續施用毒品傾向評估標準評分說明手冊」，上
    開評分說明手冊載明判定之原則：「受觀察勒戒人入所後，
    經過2週時間的觀察、勒戒，由處所及醫療人員依據其各項
    紀錄、資料及觀察勒戒期間之行為表現，加以評分。在勒戒
    人入所4至6週後，可再做一次評估以做必要之評分修正。每
    一大項皆有靜態因子與動態因子。先以靜態因子分數評分，
    靜態因子分數總分在60分（含）以上為『有繼續施用毒品傾
    向』；60分以下，與動態因子分數相加，如果總分在60分（
    含）以上，為『有繼續施用毒品傾向』」，又評估標準紀錄表
    及說明手冊中「前科紀錄與行為表現」之第1題及第3題之計
    分方式修正如下(餘無修正)：㈠第1項「毒品犯罪相關司法紀
    錄」：計分方式修正為每筆(次)5分，總分上限為10分；㈡第
    3項「其他犯罪相關紀錄」：計分方式修正為每筆(次)2分，
    總分上限為10分。是被告有無「繼續施用毒品傾向」，係依
    具體個案之臨床實務及相關事證等情綜合判定，有其相當之
    專業依據及標準，且涉及專門醫學，又衡酌強制戒治之目的
    ，係為協助施用毒品者戒斷毒品之心癮及身癮所為之一種保
    安處分類型，而該評估標準係將與判斷有無繼續施用傾向之
    相關因素加以列舉及量化，適用於每一位受觀察、勒戒處分
    之人，具一致性、普遍性、客觀性，以利執法者判定受勒戒
    人有無繼續施用毒品傾向，倘其評估由形式上觀察，無擅斷
    或濫權等明顯不當情事，法院應予尊重。
三、經查：
  ㈠抗告人因施用第二級毒品案件，經原審以109年度毒聲字第13
    7號裁定送觀察、勒戒後，由法務部○○○○○○○○依據新修正施
    行之有無繼續施用毒品傾向評估標準說明手冊之評估結果：
    ⒈前科紀錄與行為表現合計30分（毒品犯罪相關司法紀錄「7
    筆」以上限10分計、首次毒品犯罪年齡「21-30歲」計5分、
    其他犯罪相關紀錄「11筆」以上限10分計、入所時尿液毒品
    檢驗「一種毒品反應」計5分，上開4項靜態因子合計30分；
    所內行為表現「無」計0分，動態因子合計0分）；⒉臨床評
    估合計28分（多重毒品濫用「有」計10分、合法物質濫用「
    有，種類：菸、酒」計4分、使用方式「無注射使用」計0分
    、使用年數「超過1年」計10分，上開靜態因子合計24分；
    精神疾病共病「無」計0分、臨床綜合評估（含病識感、動
    機、態度、就醫意願）評定為「中度」計4分，上開2項動態
    因子合計4分）；⒊社會穩定度合計5分（工作「全職工作（
    賣菜）」計0分、家人藥物濫用「無」計0分，上開2項靜態
    因子計0分；入所後家人是否訪視為「無」計5分、出所後是
    否與家人同住為「是」計0分，上開2項動態因子以上限合計
    5分），以上1至3部分之總分合計63分（靜態因子共計54分
    ，動態因子共計9分），經綜合判斷為有繼續施用毒品傾向
    ，是依據修正生效之評估標準，重新計算之結果。而前述綜
    合判斷之結果，係由該所具相關專業知識經驗之醫師，依其
    本職學識，於抗告人觀察、勒戒期間，就其過往前科紀錄與
    行為表現、臨床評估及社會穩定度等因素所為之綜合判斷，
    具有科學驗證所得之結論，且由形式上觀察，並無擅斷或濫
    權等明顯不當之情事，自得資為判斷抗告人有無繼續施用毒
    品傾向之證明。
　㈡關於多重毒品濫用部分之評分，經本院函詢法務部新店戒治
    所，詢問抗告人是否有多重毒品濫用記錄乙情，覆以：抗告
    人曾於92年因使用快樂丸（MDMA)受觀察勒戒，且前科紀錄
    表亦有記錄記載92年有受觀察勒戒紀錄，此有法務部○○○○○○
    ○○法矯署醫字第11000032530號函、受處分人基本資料表及
    本院被告前科紀錄表在卷可按（本院卷第53、71-74頁）。
    堪認被告施用毒品史除本次查獲之甲基安非他命外，尚有MD
    MA。按毒品危害防制條例規定強制戒治之目的，既係針對因
    施用毒品成癮者，此處尚非僅指身癮者，心癮者尤其為甚，
    其難以戒絕斷癮，致再犯率偏高，故有持續收容於戒治處所
    施以強制戒治之必要，是該條例第20條第2項關於強制戒治
    之規定，係屬強制規定，只要觀察、勒戒後，經評定受觀察
    、勒戒人有繼續施用毒品傾向者，檢察官即應聲請法院裁定
    受觀察、勒戒者令入戒治處所強制戒治，其中並無任何例外
    規定。本件抗告人施用第二級毒品之行為，經原審法院裁定
    應送勒戒處所觀察、勒戒後，既經法務部○○○○○○○○依個案之
    臨床實務及具體事證，專業評估其總分合計63分，而判定抗
    告人有繼續施用毒品傾向，尚未戒除毒癮，為降低其再次施
    用毒品之危險性，自有依法施以強制戒治之必要，故前開判
    定結果係由專業醫師綜合上開各節之綜合判斷，不僅有實證
    依據，更有客觀標準得以評比，前開各項分數之計算亦無錯
    漏之處，自得以此判斷抗告人有無繼續施用毒品傾向，況原
    裁定業已援引卷內所附之「有無繼續施用毒品傾向證明書」
    及「有無繼續施用毒品傾向評估標準紀錄表」等資料作為審
    酌抗告人是否需入戒治處所施以強制戒治之依據，抗告意旨
    徒憑己意指摘評分表錯誤，自難憑採。
四、綜上所述，原審法院依毒品危害防制條例第35條之1第2款前
    段、第20條第3項、第2項後段規定，裁定抗告人令入戒治處
    所施以強制戒治，其期間為6個月以上，至無繼續強制戒治
    之必要為止，但最長不得逾1年，經核無不合。抗告人仍執
    前詞提起抗告，指摘原裁定不當，為無理由，應予駁回。
五、據上論斷，應依刑事訴訟法第412條，裁定如主文。 
中　　華　　民　　國　　110 　年　　8 　　月　　16　　日
                  刑事第八庭    審判長法　官  陳世宗
                                      法　官  吳勇毅
                                      法　官  呂寧莉
以上正本證明與原本無異。
不得再抗告。
                                      書記官  賴資旻
中　　華　　民　　國　　110 　年　　8 　　月　　17　　日